臺灣彰化地方法院民事判決　九十二年度訴字第一○五二號
　　原　　　告　乙○○
　　　　　　　　　　　　送達代.
　　被　　　告　丙○○
右當事人間請求清償借款事件，業經本院於民國九十三年四月二日言詞辯論終結，茲
判決如左：
    主      文
被告應給付原告新台幣貳佰萬元及自民國九十二年十一月七日起至清償日止，按週年
利率百分之五計算之利息。
訴訟費用由被告負擔。
本判決於原告以新台幣陸拾陸萬陸仟柒佰元為被告供擔保後，得假執行。
    事      實
甲、原告方面：
  一、聲明：如主文第一項所示，並願供擔保請准宣告假執行。
  二、陳述：
    (一)緣被告於民國八十三年六月二十九日向原告先父黃明秋借款新台幣（下同）二
      百萬元，並簽立借據、本票、切結書及土地借款附帶租賃契約書交黃明秋收執
      。嗣黃明秋於九十二年四月七日死亡，系爭債權業經黃明秋全體繼承人同意由
      原告一人單獨繼承；詎被告履經原告催討還款，仍置之不理，爰依消費借貸之
      法律關係，求為判命被告應如數給付系爭借款，並附加自支付命令送達翌日起
      算法定遲延利息之判決。
    (二)對被告抗辯所為之陳述：
      否認被告已經清償系爭債務。被告如果已為清償，何以未能提出清償證明？而
      且不於清償時向原告索回借據原本？
  三、證據：提出借據、本票、切結書、土地借款附帶租賃契約書、支票、共有人同
      意書、繼承系統表、除戶謄本、戶籍謄本、同意書等件為證。
乙、被告方面：
  一、聲明：原告之訴駁回。
  二、陳述：
    (一)被告於八十三年六月向黃明秋借款二百萬元，並開立二百萬元本票乙紙交予黃
      明秋，借錢當時，土地共有人有開立授權書給被告向黃明秋借錢，但黃明秋只
      有借被告五、六十萬元而已。五、六個月後，被告有以現金陸陸續續清償完畢
      ，黃明秋也把授權書還給被告，但被告已經把授權書撕掉，如果原告能提出授
      權書就表示被告還沒還錢。而還錢時沒有寫收據也沒有證人看到被告還錢。
    (二)被告不否認借據、本票、切結書、土地借款附帶租賃契約書、支票、共有人同
      意書之真正，其上也確實是被告簽名、蓋手印無誤。
    理      由
一、原告主張被告於八十三年六月二十九日向伊先父黃明秋借款二百萬元，嗣黃明秋
    於九十二年四月七日死亡，系爭債權業經黃明秋全體繼承人同意由伊一人單獨繼
    承之事實，有原告提出之借據、本票、切結書、土地借款附帶租賃契約書、支票
    、共有人同意書、繼承系統表、除戶謄本、戶籍謄本、同意書為證，核屬相符，
    且被告亦不爭執該等文書之真正，復對其上簽章之事實為自認，自堪信原告此部
    份之主張為真實。
二、被告固抗辯其實際上只借到五、六十萬元，但已經還清，並已取回授權書原本等
    語，惟為原告所否認。查，就被告向黃明秋借貸二百萬元一情，被告既不爭執卷
    附借據、本票、切結書、土地借款附帶租賃契約書、支票、共有人同意書之真正
    ，復自認上面簽章確是其為無訛，即應認原告已盡證明之責任；且觀諸上開借據
    ，亦明確記載「茲收到新台幣貳佰萬元整」字樣，是被告辯稱只借了五、六十萬
    元云云，即無足採。被告雖另以原告無法提出授權書原本，足證被告確已還款云
    云置辯，然被告所稱授權書原本，目的僅在證明共有人就共有土地之相關事宜授
    權予被告處理而已，既與還款已否無涉，自無從供作被告清償之明證；況被告果
    真償款完畢，索回者應係借據、本票等原本，方符常情，而非只取回授權書原本
    即足。基上，被告就清償乙節，迄訴訟終結均未能提出積極證據以實其說，其前
    開所辯，自不足採。
三、按消費借貸之借用人應於約定期限內，返還與借用物種類、品質、數量相同之物
    ，民法第四百七十八條前段定有明文。本件被告既簽發交付本票一紙供清償系爭
    借款之用，黃明秋亦同意而加以收受，足認本票上所載到期日八十三九月二十八
　　日即為雙方約定之借款清償日。又按送達不能依前二條規定為之者，得將文書寄
　　存送達地之自治或警察機關，並作送達通知書兩份，一份黏貼於應受送達人住居
　　所、事務所或營業所門首，另一份置於該送達處所信箱或其他適當位置，以為送
　　達。寄存送達，自寄存之日起，經十日發生效力，民事訴訟法第一百三十八條第
　　一、二項亦有明定。而本件支付命令係於九十二年十月三十一日寄存送達被告於
　　彰化縣彰化市○○里○○○路二二巷八四號之二住所，有該送達證書附於支付命
　　令卷宗足憑，依前開規定，本應至九十二年十一月十日始發生效力，然被告已就
　　該支付命令於九十二年十一月六日具狀向本院聲明異議，應認該支付命令最遲已
　　於九十二年十一月六日送達於被告。從而，原告本於消費借貸之法律關係，請求
　　被告給付二百萬元及自支付命令送達翌日即九十二年十一月七起至清償日止，按
　　週年利率百分之五計算之利息，洵屬有據，應予准許。原告並陳明願供擔保，聲
　　請宣告假執行，核無不合，爰酌定相當之擔保金額宣告之。
四、本件事證已臻明確，兩造其餘攻擊、防禦方法及舉證，經本院審酌後，核與判決
    結果不生影響，自無庸逐一贅論，併此敘明。
據上論結，本件原告之訴為有理由，依民事訴訟法第七十八條、第三百九十條第二項
，判決如主文。
中　　　華　　　民　　　國　　  九十三　　年　　四　　　月　　  十六　　日
                                    臺灣彰化地方法院民事第一庭
~B審判長　法　　　官　羅培昌
~B　　　　法　　　官　王昌鑫
~B　　　　法　　　官　周莉菁
右為正本係照原本作成。
如對本判決上訴須於判決送達後廿日內向本院提出上訴狀。
中　　　華　　　民　　　國　　  九十三　　年　　四　　　月　　  十九　　日
~B　　　　法院書記官　張清秀
